【裁判字號】    98,訴,3566
【裁判日期】    981223
【裁判案由】    偽造文書等
【裁判全文】
臺灣臺中地方法院刑事判決              98年度訴字第3566號
公  訴  人  臺灣臺中地方法院檢察署檢察官
被      告  乙○○
選任辯護人  李國源律師
上列被告因偽造文書等案件，經檢察官提起公訴（98年度調偵字
第383號），本院判決如下：
    主    文
乙○○無罪。
    理    由
一、公訴意旨如起訴書所載（詳附件）。
二、按犯罪事實應依證據認定之，無證據不得認定犯罪事實；又
    不能證明被告犯罪者，應諭知無罪之判決；刑事訴訟法第15
    4條第2項、第301條第1項分別定有明文。次按，認定犯罪事
    實所憑之證據，雖不以直接證據為限，間接證據亦包括在內
    ；然而無論直接或間接證據，其為訴訟上之證明，須於通常
    一般之人均不致有所懷疑，而得確信其為真實之程度者，始
    得據為有罪之認定，倘其證明尚未達到此一程度，而有合理
    之懷疑存在時，因而為無罪之判決，尚不得任意指為違法（
    最高法院76年臺上字第4986號判例參照）。再刑事訴訟法第
    161條第1項亦規定，檢察官就被告犯罪事實，應負舉證責任
    ，並指出證明之方法，是檢察官對於起訴之犯罪事實，應負
    提出證據及說服之實質舉證責任，倘其所提出之證據，不足
    為被告有罪之積極證明，或其指出證明之方法，無從說服法
    院以形成被告有罪之心證，基於無罪推定之原則，自應為被
    告無罪判決之諭知（最高法院92年度台上字第128 號判例意
    旨參照）。
三、訊據被告乙○○固坦承於莊松峰死亡後之97年5月5日13時16
    分許，提領莊松峰所有台中商業銀行（原台中區中小企業銀
    行）大里分行000000000000號帳戶（下稱系爭帳戶）新臺幣
    25 萬8千元，惟堅詞否認有何犯行，辯稱：系爭帳戶雖以莊
    松峰名義開戶，惟帳戶內之款項係伊將自己所有同一家銀行
    之300 萬元定存解約後，改以莊松峰名義存入，因當時有意
    從事法拍屋之投資，而莊松峰先前曾在銀行任職，信用良好
    ，銀行要求要有莊松峰名下之存款作業績，實際上系爭帳戶
    之存摺、印章均由伊保管使用等語，辯護人則以：被告與莊
    松峰於74年結交，育有二子，同居生活了20幾年，係屬同財
    共居之家庭成員，系爭帳戶係91年6 月24日以莊松峰名義申
    請開設，其內款項為被告將自己所有於同一銀行之300 萬元
    定存匯入，被告所有之帳戶及系爭帳戶實際上皆由被告管理
    與運用，並設立相同之密碼數字，系爭帳戶之存摺及印鑑章
    亦由被告保管使用，被告為實際所有人，97年5月5日提領25
    萬8千元，係遵照莊松峰於同年4月30日所為遺囑之內容，由
    被告全權處理火葬事宜之用，且該遺囑亦概括將莊松峰名下
    金融機構內之存款，由被告及其二子繼承，是提領上開款項
    ，是否該當「足以生損害於公眾或他人」及「意圖為自己或
    第三人不法之所有」之要件，容有爭議等語置辯。
四、經查：
  (一)系爭帳戶係莊松峰於91年6 月24日向台中區中小企業銀行（
    後改制為台中商業銀行）大里分行申請開戶，被告於同一銀
    行在88年2 月23日即申請開立帳戶（帳號：000000000000）
    ，並於91年6月24日將其名下之300萬元定存解約轉作以莊松
    峰為名之定存，定存之利息則存入系爭帳戶內，直到96年6
    月26日由定存存入300萬186元至系爭帳戶內，97年5月5日則
    以現金提領25萬8 千元等情，有系爭帳戶及被告所有上開帳
    戶之交易明細、台中商業銀行大里分行函及檢送之交易明細
    及91年6 月24日憑證資料影本、97年5月5日系爭帳戶存摺存
    款取款憑條影本、被告至銀行領款畫面、被告及莊松峰之開
    戶資料等在卷可稽（見98年度偵字第22 14號卷第9、40、91
    -97頁、本院卷第34-40、42頁）。又系爭帳戶自開戶後直至
    被告於97年5月5日提領25萬8 千元，除了存入定存之利息、
    本金及銀行之存款利息，只有於97年1 月22日轉帳存入8萬6
    千元，除此之外，僅有提款而無款項存入之情形，此有上開
    系爭帳戶之交易明細在卷足憑，而依卷內相關證據，無從證
    明該8萬6千元係莊松峰所存入。綜上，被告所為系爭帳戶雖
    以莊松峰名義開戶，惟帳戶內之款項為其名下300 萬元定存
    解約後，轉作以莊松峰為名之定存本金及利息之辯解，並非
    虛妄。
  (二)莊松峰於97年4 月30日在張欽昌律師及其妻吳蕙如之見證下
    預立遺囑，將金融機構之存款（含定存），其中三分之一贈
    與被告，三分之二由繼承人莊佳訓、莊盛堯（以上2 人為被
    告與莊松峰所生之子女）共同繼承，莊松峰並於97年5月5日
    下午12時10分死亡等情，有該遺囑及死亡證明書影本在卷可
    按（見98年度偵字第2214號卷第22- 28頁、本院97年度家訴
    字第166號卷）。再者，莊松峰於97年4月30日預立遺囑當天
    意識很清楚，只是說話困難，因97年4 月29日莊松峰已與張
    欽昌討論好遺囑之內容，當天晚上已寫好遺囑之內容，97年
    4 月30日再將寫好之遺囑讓莊松峰逐條看，關於金融機構之
    存款，莊松峰是要給被告及其與被告所生之2 名小孩等情，
    業據證人吳蕙如於偵訊時結證明確（見同上偵查卷第105-10
    6頁），而莊松峰於97年4月29日及30日均意識清楚，亦有中
    山醫學大學附設醫院98年2月6日中山醫九八川桓法字第0980
    000972號函檢附之病歷資料及診斷證明書等影本附卷足參（
    見同上偵查卷第41- 86頁、第29頁）。又告訴人甲○○等人
    向本院對被告、莊佳訓、莊盛堯提起確認上開遺囑無效之訴
    ，本院業於98年4月10日以97年度家訴字第166號民事判決駁
    回原告之訴在案，有該民事判決在卷可憑（見同上偵查卷第
    122- 127頁），是證人吳蕙如之上開證言應與事實相符而值
    採信。從而，依莊松峰之遺囑內容可知，其名下之金融機構
    存款，係全數由被告及其與被告所生之2 名子女繼承，而與
    莊松峰之其他法定繼承人即告訴人甲○○等人無涉至明。
  (三)被告於97年5月7日將10萬元充作喪葬費交予告訴人甲○○之
    姐莊惠玲收受之事實，有莊惠玲簽收之單據影本附卷可按（
    見98年度調偵字第383 號卷第30頁），並據證人甲○○於本
    院審理時結證無訛（見本院卷第45頁），堪信為真實。
  (四)綜上所述，被告雖於莊松峰死亡後，持系爭帳戶之存摺、印
    章提領25萬8 千元，惟系爭帳戶之款項實為被告所有，被告
    主觀上並無不法所有之意圖，客觀上亦不足以生損害於他人
    或公眾，是被告所為之辯解應可採信。公訴人提供之證據，
    既不足為被告有罪之積極證明，依首揭說明，應為被告無罪
    之諭知。
五、依刑事訴訟法第301條第1項前段，判決如主文。
本案經檢察官廖聖民到庭執行職務
中    華    民    國    98    年    12    月    23    日
                  刑事第九庭  審判長法  官  朱光國
                                    法  官  吳幸芬
                                    法  官  林慧英
以上正本證明與原本無異。
如不服本判決應於收受判決後10日內向本院提出上訴書狀，並應
敘述具體理由；其未敘述上訴理由者，應於上訴期間屆滿後20日
內向本院補提理由書（均須按他造當事人之人數附繕本）「切勿
逕送上級法院」。
                                    書記官  廖碩薇
中    華    民    國    98    年    12    月    23    日


司法院資訊處製作；財團法人民間司法改革基金會備份。
